【裁判字號】    97,家訴,46
【裁判日期】    970520
【裁判案由】    給付扶養費等
【裁判全文】
臺灣桃園地方法院民事判決              97年度家訴字第46號
原      告  甲○○
                        之4號.
被      告  乙○○
上列當事人間請求給付扶養費等事件，於民國97年5 月6 日辯論
終結，本院判決如下：
    主      文
原告之訴駁回。
訴訟費用由原告負擔。
    事實及理由
一、原告主張兩造為兄弟，兩造之母在民國95年因心臟病問題併
    發水腦，現安置於原告處，原告願親自照顧兩造之母，並有
    原告之女友可以協助，且原告之住所有電梯，不需使兩造之
    母爬樓梯而疲累，若由原告照顧兩造之母，原告亦不會向包
    含被告在內之其他兄弟請求就診之工資新台幣（下同）1,20
    0 元，亦不會像被告連瓦斯費均要3 兄弟均分。而於97年2
    月29日晚間，被告欲強行帶走兩造之母，兩造之母回覆為不
    要，惟被告仍重複詢問其意願至兩造之母答應為止。然自94
    年初起，被告之妻子均未曾探視、照顧兩造之母，連其住院
    期間亦同。96年4 月底，兩造之母從台大醫院出院，至97年
    1 月，兩造及其他兄弟姊妹間之共識為不請他人照顧兩造之
    母，惟被告請大陸籍人士照顧兩造之母，且照顧不週，造成
    兩造之母不是跌倒、骨折、腎衰竭，就是斷藥造成腎水腫，
    原告認被告沒有照顧好兩造之母，被告卻反指係原告照顧不
    週。原告同意若被告欲親自照顧兩造之母，則原告願支付每
    月15,000元予被告，但被告卻於原告親自照顧兩造之母時，
    僅願月付5,000 元。兩造之舅舅曾出面進行協調，達成若照
    顧兩造之母之1 方可以請求對方按月支付15,000元之協議，
    為此依照該協議提起本件訴訟等語。並聲明：被告應選擇由
    被告或原告親自照顧兩造之母，否則應自97年3 月1 日起至
    4 月30日止，按月給付原告15,000元，並按年息百分之5 計
    算利息。
二、被告則以兩造及兩造之兄最早的機制是1 人各出10,000元，
    匯入兩造之母的帳戶，利用其中的18,000元支付白天僱請看
    護之費用，晚上由被告照顧至隔天早上，剩下的12,000元用
    來支付兩造之母之菜錢及生活所需，之前尚有餘錢可以用來
    讓兩造之母看病及住院，現在原告想將這些錢拿進口袋，被
    告及兩造之兄認為不合理，後來與兩造之舅舅協議，同意由
    兩造之兄按月支付15,000元之生活費，加上兩造之母3 千元
    之老人年金，給兩造輪流照顧兩造之母，如輪到被告照顧，
    被告也願意照顧兩造之母等語資為抗辯，並聲明︰如主文所
    示。
三、兩造不爭執之事實：
    兩造為兄弟，兩造之兄吳錦坤每月承諾支付15,000元的生活
    費給兩造之母親，兩造之母親則由兩造輪流照顧。
四、按當事人主張有利於己之事實者，就其事實有舉證之責任。
    民事訴訟法第277 條前段定有明文。且民事訴訟如係由原告
    主張權利者，應先由原告負舉證責任，若原告先不能舉證，
    以證實自己主張之事實為真實，則被告就其抗辯事實即令不
    能舉證，或其所舉證據尚有瑕疵，亦應駁回原告之請求。有
    最高法院17年上字第917 號判例可資參照。
五、原告主張依兩造之舅舅協調兩造達成之協議，若照顧兩造之
    母之1 方可以請求他方按月支付15,000元，如被告不願意支
    付，被告應選擇親自或由原告照顧兩造之母云云，則為被告
    所否認，並以前開情詞抗辯。經查本件爭執者為兩造應如何
    扶養兩造之母之問題，原告並非本件爭執之受扶養權利人，
    則原告自應就其有權請求被告按月給付15,000元，及要求被
    告親自照顧兩造之母之權利等有利於己之事實，負舉證責任
    。惟原告對於兩造有透過兩造之舅舅達成上開協議乙節，並
    未提出任何證據以實其說，自難信為真實。又依被告提出原
    告自承真正並由其於97年3 月9 日簽名確認之協議2 張，其
    內容分別記載︰「（一）老媽（即兩造之母）想回山子頂、
    含飴弄孫，和家興（即被告）住。（二）甲○○（即原告）
    不能進入236 屋內，想探視老媽，由大哥吳錦坤或三姊吳沛
    儒接手。（三）甲○○願意每月出15,000元給媽生活費，若
    住院須看護或尿布、雜費、伙食三人均分。（四）祭祖每人
    輪一年，煩請大哥出面多費心，不碰面，不可為難舅舅，由
    主事或大哥連絡各姐妹自由參見。（五）甲○○和乙○○不
    得對簿公堂，若甲○○反悔，所有兄弟姊妹將與甲○○斷絕
    兄弟姐妹關係。（六）對於任何姊妹及大哥，不得提出告訴
    。（七）找合法外勞24小時照顧老媽，請大哥負責監督及安
    排，乙○○勿插手。（八）之前吳錦坤和家興債務全付清。
    」、「（一）本人甲○○對於老媽扶養問題提告乙○○，造
    成諸多誤會與爭吵，影響他工作及名譽之損失，對此深感抱
    歉！（二）承諾不再提告對簿公堂。（三）甲○○、乙○○
    視同陌生人，過去恩怨情仇一筆勾消不再打擾。」等語，有
    被告提出之協議2 張在卷可稽，可知系爭2 張協議無一提及
    原告得請求被告按月給付15,000元以作為原告照顧兩造之母
    對價之事，更無被告僅得選擇親自或由原告照顧兩造之母之
    約定。本院復查無其他證據足資證明原告之前開主張為真實
    ，揆諸前段說明，不論被告抗辯是否可採，仍應駁回原告之
    訴。從而原告以前開無法舉證證明之協議，請求被告應選擇
    由被告或原告親自照顧兩造之母，否則應自97年3 月1 日起
    至4 月30日止，按月給付原告15,000元，並按年息百分之5
    計算利息，實屬無據，不應准許。
六、況按扶養之方法，由當事人協議定之。不能協議時，由親屬
    會議定之。民法第1120條亦定有明文。所謂「扶養之方法」
    有2 ，一為迎養於扶養義務人之家，一為支給一定生活必需
    品或費用，後者有定期給付與不定期給付，及設定養贍財產
    而供扶養權利人使用收益等各種方法。又按受扶養權利者，
    應否與負扶養義務者同居一家而受扶養，抑應彼此另居，由
    負扶養義務者按受扶養權利者需要之時期，陸續給付生活資
    料或撥給一定財產，由受扶養權利者自行收益以資扶養，係
    屬扶養方法之問題，依民法第1120條之規定，應由當事人協
    議定之，不能協議時，應由親屬會議定之。對於親屬會議之
    決議有所不服，或親屬會議仍不能議定時，始得向法院聲訴
    ，請求法院判決定之（最高法院26年鄂上字第401 號、45年
    台上字第346 號判例參照）。又關於扶養程度，依民法第11
    19條親定：扶養之程度，應按受扶養權利者之需要，與負扶
    養義務者之經濟能力及身分定之。而所謂需要，係指1 個人
    生活之全部需求而言，舉凡衣食住行之費用、醫療費用、休
    閒娛樂費等，均包括在內。是關於扶養之程度，自應依扶養
    需要與扶養能力之相對均衡而定，需要少而能力多時，應按
    需要之程度而定，需要多而能力少時，應依能力之程度而定
    。經查兩造並未達成兩造應親自或由未照顧兩造之母之1 方
    按月給付照顧者之他方15,000元之協議，有如前述，且兩造
    之母於本院進行本件調解時，當庭表示其給原告照顧或兩造
    各輪流1 個月照顧都好等語，亦有本院97年4 月9 日調解程
    序筆錄附卷可參，被告並於本件訴訟中，一再陳稱願意與原
    告輪流照顧兩造之母等語，可知兩造之母對於被告願意負擔
    之扶養方法，已經表示同意，原告既非受被告扶養之受扶養
    權利人，且原告與兩造之母乃屬不同之權利主體，自不容原
    告單憑其個人主觀意見，強迫被告及兩造之母必須採行兩造
    之母應由被告親自照顧，或由被告按月給付原告15,000元以
    讓原告照顧之扶養方法，是原告自不得以自己名義主張僅兩
    造之母得對被告行使之權利，而訴請被告應選擇由被告或原
    告親自照顧兩造之母，否則應按月給付原告15,000元，附此
    敘明。
七、本件事證已臻明確，兩造其餘攻擊防禦方法及舉證，核與判
    決結果無影響，爰不一一論述，附此敘明。
據上論結，本件原告之訴為無理由，依民事訴訟法第78條，判決
如主文。
中    華    民    國    97    年     5    月    20    日
                        家事法庭法  官  林雯娟
以上正本係照原本作成。
如對本判決上訴應於判決送達後20日內向本院提出上訴狀（須附
繕本），並繳納上訴費用。
中    華    民    國    97    年     5    月    20    日
                                書記官  楊慧伶


司法院資訊處製作；財團法人民間司法改革基金會備份。
